【裁判字號】    98,聲,511
【裁判日期】    980922
【裁判案由】    聲請迴避
【裁判全文】
臺灣臺東地方法院民事裁定               98年度聲字第511號
聲  請  人  甲○○
上列聲請人因與新光商業銀行股份有限公司間請求清償債務事件
，聲請法官迴避，本院裁定如下：
    主  文
聲請駁回。
    理  由
一、聲請意旨略以：伊與新光商業銀行股份有限公司間之本院96
    年度東小字第155號請求清償債務事件，承審法官於民國98
    年8月6日開庭時，即當庭表示此類案件在全省判決裡伊輸多
    贏少，且與伊對話口氣都極為嚴厲，未對原告主張有任何質
    疑，似乎100%全盤接受原告所陳均正確無疑，復於詢問簽名
    欄之簽名是否為伊本人親簽時，伊有說出「是伊向巔峰電信
    簽的」，惟其僅指示書記官記載簽名欄為本人親簽無誤，卻
    漏未記載「是伊向巔峰電信簽約」，嗣後伊再陳述「誠泰銀
    行非當事人之一，因銀行未在申請書上有用印」筆錄亦未記
    載，顯有偏頗。另於同年9月3日言詞辯論時，承審法官問伊
    是否願意與原告和解，伊不願意，表示想辯護看看即使輸也
    要知道輸在那裡，承審法官即回答「輸在你有簽名」，顯見
    承審法官濫用自由心證，未審先判，足認承審法官執行職務
    有偏頗之虞，為此聲請法官迴避等語。
二、按法官有民事訴訟法第32條所定以外之情形，足認其執行職
    務有偏頗之虞者，當事人得聲請法官迴避，民事訴訟法第33
    條第1項第2款固定有明文。惟所謂法官有應自行迴避而不自
    行迴避以外之情形，足認其執行職務有偏頗之虞，據而聲請
    法官迴避者，應以法官對於訴訟標的有特別利害關係，或與
    當事人之一造有密切之交誼或嫌怨，或基於其他情形客觀上
    足疑其為不公平之審判者為其原因事實，若僅憑當事人之主
    觀臆測，或不滿意推事進行訴訟遲緩，或認推事指揮訴訟欠
    當，則不得謂其有偏頗之虞；最高法院69年台抗第457號判
    例可資參照。且此種迴避原因，依同法第34條第2項、第284
    條之規定，應提出能即時調查之證據以釋明之。
三、經查，本件經本院調取96年度東小字第155號請求清償債務
    事件98年8月26日及同年9月3日之庭訊錄音（存放在本件證
    物存置袋內），並聽取其內容後，揆之前揭期日言詞辯論進
    行之過程，承審法官並無對聲請人口氣極為嚴厲之情形，且
    其在有利於被告之條件下希望當事人間有機會協商和解，使
    當事人能尋求各自所認適切之紛爭解決方式，係以避免訴訟
    程序之浪費，而在聲請人未同意和解，進行本案言詞辯論時
    ，亦令聲請人為充分之攻擊防禦，足認承審法官並無聲請人
    所指刻意偏頗或歧視之情事。又承審法官對聲請人就言詞辯
    論爭點所為之曉諭及闡明，適度表明法律見解，公開初步心
    證，核屬承審法官對於訟訴程序進行中訴訟指揮之範疇，尚
    難持此遽認承審法官之執行職務有偏頗之虞，聲請人徒憑上
    情，即逕予指摘承審法官顯有偏頗、濫用自由心證及未審先
    判云云，核屬其主觀臆測，揆諸前開法條規定及判例意旨，
    自不得謂以承審法官執行職務有所偏頗之虞。另聲請人主張
    承審法官指示書記官筆錄之記載，且筆錄記載內容與其所陳
    述之內容有所扞格云云，惟依民事訴訟法第212條規定，言
    詞辯論筆錄之製作乃書記官之職權，且依同法第213條規定
    ，言詞辯論筆錄係記載辯論進行之要領，而非逐字逐句抄錄
    辯論之進行，倘聲請人對於筆錄所記有所異議，自得依同法
    第216條第2項規定提出異議請求更正或補充，尚不得據為聲
    請法官迴避之原因。此外，本件迄未據聲請人提出任何足供
    本院即時調查之證據，用供釋明承審法官於該案訴訟結果有
    利害關係或對於當事人有親交嫌怨等客觀事實，即無所謂執
    行職務有偏頗之虞可言，聲請人僅以其主觀意識，進而據此
    聲請該案承審法官迴避，委無可採之處，應予駁回。
四、爰裁定如主文。
中    華    民    國    98    年    9    月     22    日
                    民事庭  審判長法  官  李芳南
                                  法  官  陳兆翔
                                  法  官  楊憶忠
以上正本係照原本作成。
如對本裁定抗告須於裁定送達後10日內向本院提出抗告狀，並應
繳納抗告費新臺幣1,000 元。
中    華    民    國    98    年    9    月     25    日
                                  書記官  林建成


司法院資訊處製作；財團法人民間司法改革基金會備份。
